【裁判字號】    98,交抗,2264
【裁判日期】    980923
【裁判案由】    違反道路交通管理處罰條例
【裁判全文】
臺灣高等法院交通事件裁定            98年度交抗字第2264號
抗  告  人
即受處分人  甲○○
上列抗告人因違反道路交通管理處罰條例案件，不服臺灣板橋地
方法院，中華民國98年8 月31日所為裁定（98年度交聲字第2991
號），提起抗告，本院裁定如下：
    主  文
抗告駁回。
    理  由
一、按汽車駕駛人，在交岔路口、公共汽車招呼站10公尺內或消
    防車出、入口5公尺內臨時停車，處新臺幣300元以上600 元
    以下罰鍰，道路交通管理處罰條例第55條第2款定有明文。
二、原裁定略以：
  (一)本件異議人即受處分人於98年6 月27日下午6 時23分許，駕
    駛車號219-B6號營業小客車，行經臺北市○○○路與館前路
    口時，因在交岔路口10公尺內臨時停車之違規行為，經臺北
    市政府警察局中正一分局中正一交通分隊員警以掌電字第A0
    0XFA452 號通知單舉發一情，有臺北市政府警察局掌電字第
    A00XFA452 號舉發違反道路交通管理事件通知單影本1 件在
    卷可稽。
  (二)異議人雖以：當時前面的計程車都沒有在排班，異議人心想
    前面應該是有交通警察在取締，所以異議人就故意開得很慢
    ，希望剛好到轉角的時候有位置可以停在轉角的計程車招呼
    站，異議人當時的速度像烏龜在爬一樣，異議人在距離轉角
    大概20幾公尺的地方看到警察，警察突然衝出來，異議人就
    將車子開到比較路中間的地方，警察攔下異議人的地方是在
    路中間並非在路邊，事實上異議人並沒有在交岔路口10公尺
    內違規臨時停車的行為各情置辯，然證人即負責舉發之臺北
    市政府警察局中正一分局中正一交通分隊警乙○○到庭證稱
    ：本件舉發單是我開立的，當天我是擔任北平西路跟館前路
    的交通勤務，我當時人站在計程車合法的候客停車格那邊，
    我的左邊有一個建築物，那個是通往地下街的出入口，我從
    我的左方看到車號219-B6號計程車停到被障礙物遮住的地方
    就沒有再出來，我看前方也沒有障礙物或是車子擋著他，我
    等了大約5 秒左右他都沒有出來，因為該路段都是紅線，而
    且當時是下班時間，會造成忠孝西路左轉館前路的車子回堵
    ，所以我就過去攔停告發，我過去的時候該車也沒有移動，
    當時他是發動引擎但是車子都沒有在動，然後我就依規定告
    發他在路口10公尺內臨停，他違規位置就如我今日庭呈的現
    場圖所示；關於異議人車號的問題，我是攔到他的車我才知
    道他的車號，我是看到有一台計程車停在左側障礙物那邊，
    我過去攔那計程車結果就是異議人的車，當時異議人的前前
    後後都沒有其它的計程車；異議人停車的位置就是在交岔路
    口10公尺內，他就是停在轉角的地方，照片沒有照到，他是
    停在館前路上面，那個照片上面的那條路是館前路，右邊的
    那條路是北平西路，異議人停在那邊的時候有露出一小段的
    尾巴，車子的前半段就是被那個障礙物遮住，我看的那段期
    間，車尾露出來的那段是沒有在動的等語（見原審卷98年8
    月27日訊問筆錄第2至4頁），並有證人乙○○繪製之現場圖
    1 紙在卷可稽，以證人乙○○係臺北市政府警察局中正一分
    局中正一交通分隊員警，平日職司犯罪偵查及道路交通管理
    、維護交通秩序之指揮稽查等工作，其與異議人間，素昧平
    生又無怨隙，殊無甘冒偽證罪責，故為不實舉發之理由存在
    ，且以當時在異議人所駕駛之車號219-B6號營業小客車前後
    ，並無其他之計程車存在，證人乙○○更無誤認之可能。再
    者，考量交通違規行為又多屬迅速、稍縱即逝及不可回復等
    特性，舉發機關或原處分機關若能提出更多之法定證據方法
    ，例如人證、書證、物證等證據資料以供司法審查之交通法
    庭加以判斷該交通違規行為之存否，自屬允當，惟若因前揭
    交通違規行為特性而無法提供更多相關之書證、物證時，則
    舉發員警於司法審查之訴訟程序上立於證人之地位而證述其
    當時親身目擊及見聞之交通違規行為經過，亦屬於法定證據
    方法之一之人證證述，於法亦不有違，並不以提出採證照片
    、監視器錄影畫面為唯一之證據方法，至於舉發員警立於證
    人之地位所為之證述是否可採，此乃交通法庭依經驗及論理
    法則判斷其證明力為何而得否採擇之心證層次，斷不可以舉
    發員警作為證人之所述，因不可能反於其先前所為舉發而認
    均不可採，而全盤否定其立於證人地位所為之陳述。舉發員
    警乙○○既已居於證人之地位具結陳述其所親身目擊及見聞
    本件異議人駕駛上開營業小客車在臺北市○○○路與館前路
    口，有在交岔路口10公尺內臨時停車之違規行為，其證言應
    屬可信，是異議人所辯，尚無可採，異議人於前揭時、地駕
    駛上開營業小客車在交岔路口10公尺內臨時停車之違規事實
    ，自堪認定。原處分機關依據前揭道路交通管理處罰條例第
    55條第2款之規定，裁處異議人罰鍰新臺幣600元，核無違誤
    ，並駁回異議人之異議。
三、抗告意旨略以：(一)證人乙○○偽證，且其證言與現場位置及
    事實不符。(二)警員無法提出更明確之佐證，就處罰抗告人，
    有失公平，請法院明察。
四、本院查：
  (一)按交通警員製單舉發違反道路交通管理處罰條例所列之違規
    事實，本質上為行政處分，行政處分一旦有效成立，有以公
    定力規定法律秩序之效力，該行政處分當可被推定為真正，
    其據以依法處分之事實認定亦為正確無誤，是以立法者賦予
    行政機關制定違反道路交通事件統一裁罰標準及處理細則，
    使執勤警員得當機處分（見該細則第23條）以維護交通秩序
    、安全之行政目的，反之，若謂公務員一切行政行為均需預
    留證據以證其實，則國家行政勢必窒礙難行，據此，刑事訴
    訟法就犯罪證據有關之規定中，與屬行政秩序罰之交通違規
    裁罰本旨不合部分，自不在準用之列。是若無證據足資證明
    執勤員警之舉發有誤或有捏造事實違法取締之情事，執勤警
    員本其維護交通秩序、安全職責所為之舉發，自應受到合法
    、正確之推定。
  (二)本件證人即員警乙○○以維護交通秩序為目的，舉發抗告人
    違規行為，於其罰單開立完成時，罰鍰行政處分即成立生效
    ，並受合法、正確之推定。另員警憑其所見及記憶於原審審
    理時陳述抗告人違規經過並具結，其證言依法即有證據能力
    ，並得由原審依乙○○所提出附卷之現場圖（見原審卷第28
    頁）及其證言而為認定。抗告人抗告所提之照片（見本院卷
    第9 頁），僅得表示抗告人遭取締路口之相關位置，尚無法
    僅以該照片，即謂證人乙○○係為績效而違法開單，亦不得
    謂證人乙○○有偽證之情事，是抗告人以證人乙○○偽證，
    證言與現場位置不符，為抗告理由，即屬無據，而不可採。
  (三)另證言可信性程度及取捨，乃法院心證範疇，倘無明顯違反
    經驗及論理法則，尚難驟指法院認事用法違誤不當。本件原
    舉發之處分，應受合法、正確之推定，已如前述，原審以員
    警即證人乙○○於原審結證之內容及現場圖，認定罰鍰處分
    合法，即難謂有何違誤，亦無強要證人必須提出更明確之佐
    證，以證明抗告人違規，抗告人以證人無法提出更明確之證
    據，即謂原裁定有失公平，亦非有理，不可憑採。
  (四)綜上，原裁定已詳述抗告人違規之理由與證據，並說明原處
    分於法有據，而駁回異議，核原裁定認事用法尚無違誤，本
    件抗告均無理由，應予駁回。
五、據上論斷，應依道路交通管理處罰條例第89條、道路交通案
    件處理辦法第26條，刑事訴訟法第412條，裁定如主文。
中    華    民    國    98    年    9    月    23     日
                  刑事第九庭  審判長法  官  陳貽男
                                    法  官  周盈文
                                    法  官  詹駿鴻
以上正本證明與原本無異。
不得再抗告。
                                    書記官  梁淑時
中    華    民    國    98    年    9     月    24    日


司法院資訊處製作；財團法人民間司法改革基金會備份。
